臺灣臺北地方法院民事裁定　　　　　　　　96年度破字第68號
聲　請　人　甲○○
當事人間聲請宣告破產事件，本院裁定如下：
    主  文
聲請駁回。
聲請程序費用由聲請人負擔。
    理  由
一、按債務人不能清償債務者，債務人固得聲請宣告破產，破產
    法第57條、第58條固定有明文。惟按所謂破產，乃於債務人
    不能清償債務時，為使全部債權人獲得平等滿足，對於債務
    人之總財產，由法院介入其分配過程之一般強制執行程序。
    依破產法第法第64條、第83條第1項、第87條至第89條、第
    94條、第84條、第116條、第119 條、第120條、第128條規
    定，法院宣告破產後，應選任破產管理人，並決定申報債權
    期間及第一次債權人會議期日；破產管理人應就會計師或其
    他適於管理該類破產財團之人中選任；破產管理人就任後，
    應清查整理債務人之財產狀況，並編造債權表及資產表，必
    要時尚須執行破產法第90條至第93條規定之職務，是其職務
    內容甚為繁雜，應由法院核定給予相當之報酬；另法院應依
    聲請或依職權召集債權人會議，由債權人會議聽取破產管理
    人之報告、議決法定事項並行使其他權限；債權人會議得選
    任監查人1人或數人，且實務上向認監查人係必要機關，不
    得免設，而監查人職司破產程序之監督，破產法賦予之權限
    甚多，職責繁重，故破產法亦採有酬制，應由法院斟酌其工
    作情形定其報酬數額。由上觀之，破產程序之進行應支出相
    當之費用，乃顯可預期。又依破產法第95條、第96條規定，
    財團費用包括：(一)因破產財團之管理，變價及分配所生之費
    用。(二)因破產債權人共同利益所需審判上之費用。(三)破產管
    理人之報酬。(四)破產人及其家屬之必要生活費及喪葬費。財
    團債務則含：(一)破產管理人關於破產財團所為行為而生之債
    務。(二)破產管理人為破產財團請求履行雙務契約所生之債務
    ，或因破產宣告後應履行雙務契約而生之債務。(三)為破產財
    團無因管理所生之債務。）(四)因破產財團不當得利所生之債
    務。而破產宣告後，如破產財團之財產不敷清償財團費用及
    財團債務時，法院因破產管理人之聲請，應以裁定宣告破產
    終止，破產法第148條亦定有明文。是依上揭規定意旨，如
    破產宣告後，破產財團之財產即已不敷清償最基本之財團費
    用及財團債務，則其他破產債權更無法受償，破產程序之進
    行已無必要，故法院應依聲請宣告破產終止。因此，倘若債
    務人之財產，不能構成破產財團，實無從依破產程序清理其
    債務，參照破產法第148條之規定意旨，法院自應裁定駁回
    其聲請。
二、聲請意旨略以：聲請人即債務人甲○○於民國86年至95年間
    從事新車銷售業務，初期國內經景氣尚可帶動市場買氣，銷
    售屢創佳績，但自90年後，經濟景氣每況愈下，汽車買方市
    場逐年消退，銷售業績自然不如預期。此時，中國信託銀行
    、玉山銀行、萬泰銀行、台新銀行陸續向聲請人推銷信用卡
    及現金卡等金融借貸商品，因聲請人薪資收入大不如前，無
    法支付平日生活所需及基本開銷，更不論撫養家中年邁雙親
    ，遂陸續辦理四家銀行之信用卡及現金卡，初期信用頗佳，
    均按期正常繳納款項，雖然聲請人收入有限，為維護信用，
    已儘量減少使用及借貸金額，使用多年後，銀行亦陸續提高
    額度，嗣於95年初遭詐騙集團，騙取財物，汽車銷售業績不
    理想，遭公司革職，自95年底無法再清償銀行借貸金額，雖
    與銀行協商，但條件不盡理想，聲請人確已無清償能力，為
    此聲請宣告破產云云。
三、經查，本件據債務人陳報其於迄96年6月間，積欠債權人台
    新銀行現金卡債務新臺幣 (下同）41萬元、信用卡債務58,0
    00元、中國信託銀行現金卡債務331,000元、信用卡債務63,
    651元、萬泰銀行現金卡債務105,000元、信用卡債務49,107
    元、玉山銀行現金20,073元，合計1,036,831元，而據其陳
    報其現無工作，所有財產僅現金1萬餘元及一輛1997年份之
    汽車約值10萬元，形式上固可認其不能清償債務。惟查，如
    聲請人所陳其目前無業，仍應支出家庭生活費用及扶養父母
    費用，所餘現金支出上開費用恐已殆盡，而其所有之汽車，
    果否能順利變價，並未可知，縱能順利變價，亦不足支應破
    產管理人及破產監督人之報酬，亦不足支應破產財團如(一)因
    破產財團之管理，變價及分配所生之費用；(二)因破產債權人
    共同利益所需審判上之費用；(三)破產管理人之報酬；(四)破產
    人及其家屬之必要生活費及喪葬費等費用，及財團債務如：
    (一)破產管理人關於破產財團所為行為而生之債務；(二)破產管
    理人為破產財團請求履行雙務契約所生之債務，或因破產宣
    告後應履行雙務契約而生之債務；(三)為破產財團無因管理所
    生之債務；(四)因破產財團不當得利所生之債務等費用，足見
    其無宣告破產之實益，至於聲請人所陳稱可向親友借支云云
    ，姑不論能否順利借得，其向親友借支，實增加新債務，又
    如何能清償，徒增困擾爾。從而，依聲請人之財務現況，並
    無宣告破產之實益，其聲請無理由，應予駁回。
四、依破產法第5條、民事訴訟法第95條、第78條，裁定如主文
    。
中　　華　　民　　國　　96　　年　　9　　月　　7 　　日
                  民事第四庭法  官  劉坤典
以上為正本係照原本作成
如對本裁定抗告應於送達後10日內向本院提出抗告狀，並繳納抗
告費新台幣1,000元。
中　　華　　民　　國　　96　　年　　9　　月　　7 　　日
                            書記官  陳素卿
